臺灣高等法院刑事判決
109年度上訴字第1628號
上  訴  人  
即  被  告  董德威


選任辯護人  王松淵律師(法律扶助律師)
上列上訴人因違反毒品危害防制條例案件，不服臺灣新北地方法
院108年度訴字第966號，中華民國109年3月23日第一審判決（起
訴案號：臺灣新北地方檢察署108年度偵字第15596號），提起上
訴，本院判決如下：
    主  文
上訴駁回。
    事  實
一、董德威明知甲基安非他命係毒品危害防制條例第2條第2項第
    2款所規定之第二級毒品，不得販賣、持有，竟意圖營利，
    基於販賣第二級毒品之犯意，於民國108年3月27日20、21時
    許，在新北市○○區○○街0號7樓租屋處，以新臺幣（下同）3,
    000元之價錢，販賣第二級毒品甲基安非他命1包予黎宗鎮，
    且由董德威當場交付之，黎宗鎮則當場交付現金3,000元予
    董德威收受。嗣黎宗鎮於108年3月27日23時35分許，騎乘車
    牌號碼000-000普通重型機車，在新北市板橋區環河西路4段
    新北橋下橋處，因形跡可疑為警盤查，經徵得其同意搜索後
    ，在其左腳襪子內查獲上述向董德威購得的甲基安非他命1
    包（淨重0.8405公克，驗餘淨重0.8383公克），並於警局供
    述上開毒品係向董德威購得，員警遂於108年4月19日17時15
    分許，持臺灣新北地方法院（下稱原審法院）核發之搜索票
    ，前往董德威上址租屋處搜索，並查悉上情。
二、案經新北市政府警察局海山分局報告臺灣新北地方檢察署檢
    察官偵查起訴。
    理  由
壹、證據能力部分：
一、按被告以外之人於審判外之言詞或書面陳述，除法律有規定
    者外，不得作為證據，刑事訴訟法第159條第1項固定有明文
    。然被告以外之人於偵查中向檢察官所為之陳述，除顯有不
    可信之情況外，得為證據；被告以外之人於審判外之陳述，
    雖不符同法第159條之1至之4之規定，而經當事人於審判程
    序同意作為證據，法院審酌該言詞陳述或書面陳述作成時之
    情況，認為適當者，亦得為證據；又當事人、代理人或辯護
    人於法院調查證據時，知有第159條第1項不得為證據之情形
    ，而未於言詞辯論終結前聲明異議者，視為有前項之同意，
    同法第159條之1第2項、第159條之5亦分別定有明文。又刑
    事訴訟法第159條之5的立法意旨在於傳聞證據未經當事人之
    反對詰問予以核實，原則上先予排除。惟若當事人已放棄反
    對詰問權，於審判程序中表明同意該等傳聞證據可作為證據
    ；或於言詞辯論終結前未聲明異議，基於尊重當事人對傳聞
    證據之處分權，及證據資料愈豐富，愈有助於真實發見之理
    念，上開傳聞證據亦均得資為證據。經查：
  ㈠關於證人黎宗鎮於偵查中之陳述，業經檢察官諭知證人有具
    結之義務及偽證之處罰並命朗讀結文具結擔保其證言之真實
    性後（證人詰文部分，見臺灣新北地方檢察署108年度偵字
    第15596號卷【下稱偵卷】第47頁），以證人身分，於檢察
    官面前陳述其親身經歷，且查無證據顯示係遭受強暴、脅迫
    、詐欺、利誘等外力干擾情形，或在影響其心理狀況致妨礙
    其等自由陳述等顯不可信之情況，而上訴人即被告董德威及
    其辯護人復未能提出上開證人於偵查中所述有何其他顯不可
    信之情況，故引用上開證人於檢察官面前經具結後所為之陳
    述作為證據應屬適當，依刑事訴訟法第159條之1第2項之規
    定，具有證據能力。
  ㈡本件被告、辯護人及檢察官於言詞辯論終結前，均未就本院
    所認定犯罪事實而經調查採用之其餘證據主張有刑事訴訟法
    第159條第1項不得為證據之情形（見本院卷第65至68頁、第
    105至107頁），本院復審酌各該證據作成時之情況，尚無違
    法及證明力明顯過低之瑕疵，認以之作為證據應屬適當，依
    刑事訴訟法第159條之5之規定，此部分經調查之證據，均有
    證據能力。
二、至於本院所引之非供述證據部分，並無證據證明係公務員違
    法取得，亦無依法應排除其證據能力之情形，應有證據能力
    。
貳、實體部分：
一、認定犯罪事實所憑之證據及理由：
  ㈠訊據被告否認有何販賣第二級毒品甲基安非他命之犯行，辯
    稱：伊當時一個人租屋住，會找很多朋友來家裡聊天，有些
    朋友會幫伊買飲料，伊會拿錢給人家，伊飲料就放在桌上，
    使用者付費，所以證人黎宗鎮說伊販賣云云。辯護人則為被
    告辯護略稱：本件只有證人黎宗鎮證述被告有販賣扣案之甲
    基安非他命給他，但證人黎宗鎮從警詢、偵查及上訴審理時
    就其購買毒品時有無半推半就及有無看到被告分裝毒品等情
    節所為之證述前後不一，如何能以證人黎宗鎮單方有瑕疵之
    證述而認被告有販賣第二級毒品；又警詢筆錄一開始警方連
    問「巧小虎」真實姓名是誰都沒問，就直接在「巧小虎」後
    面加了被告的名字，但經伊詰問證人黎宗鎮，則證稱案發前
    其並不知「巧小虎」的全名，依經驗法則，證人黎宗鎮有惡
    意栽贓狀況，本案只有證人黎宗鎮之證述，並無其他證據證
    明被告有販賣第二級毒品之犯行，應判決被告無罪云云。然
    查：
　⒈證人黎宗鎮於108年3月27日23時35分許，騎乘車牌號碼000-0
    00普通重型機車，在新北市板橋區環河西路4段新北橋下橋
    處，因形跡可疑為警盤查，經警在其左腳襪子內查獲甲基安
    非他命1包等情，業據證人黎宗鎮於偵查及本院審理時證述
    在卷（見偵卷第43至44頁；本院卷第101至104頁），並有查
    獲現場照片在卷可稽（見原審卷第201至203頁），復有白色
    或透明晶體1包扣案為憑。又該扣案之白色或透明晶體1包經
    送驗結果，含有第二級毒品甲基安非他命成分（含塑膠袋1
    個，毛重1.0629公克，淨重0.8405公克，取樣0.0022公克鑑
    驗用罄，驗餘淨重0.8383公克），有臺北榮民總醫院108年5
    月10日北榮毒鑑字第C0000000號毒品成分鑑定書附卷可參（
    見偵卷第55頁），是此部分之事實，首堪認定。
  ⒉證人黎宗鎮於偵查中證稱：伊於108年3月27日23時許在新北
    橋下橋處被警察查扣之甲基安非他命1包，是從伊朋友綽號
    「巧虎」之被告的租屋處購得的，當天是伊先用通訊軟體Li
    ne的電話功能打給被告，被告沒接，伊就用通訊軟體Line傳
    訊息問被告在不在家，被告就用通訊軟體Line的電話功能打
    給伊，要伊幫忙買便當，到了被告家，看到施用甲基安非他
    命的器具，被告就問伊要不要施用，伊施用後，被告說這次
    品質很好，問伊要不要拿一點，伊說好，被告就打開衣櫃拿
    出東西，接著就拿1克的甲基安非他命給伊，伊就拿3,000元
    給被告等語（見偵卷第43至44頁）；嗣證人黎宗鎮於本院審
    理時又證稱：伊被警方查扣的毒品甲基安非他命是向被告購
    買的，伊與被告是透過共同的朋友介紹認識，迄本件案發時
    認識約1、2個月，伊與被告並無過節，伊有時會叫被告「巧
    虎」，有時會叫被告「巧小虎」，108年3月27日19時32分許
    伊用通訊軟體Line與被告聯絡，被告說其還沒吃飯，伊就買
    便當到被告家，拿便當給被告後，伊有看到甲基安非他命吸
    食器，被告說這次的甲基安非他命品質不錯，問伊要不要施
    用看看，伊施用後，就以3,000元向被告購買1公克甲基安非
    他命，後來伊要回家途中，在新北橋下橋處被警方查獲伊向
    被告購買的甲基安非他命1包，就向警方供出是向誰購買，
    但並不曉得警方有查獲被告等語（見本院卷第101至104頁）
    。觀諸卷附之證人黎宗鎮與被告間之通訊軟體Line對話紀錄
    （見偵卷第19頁），有「（19：32）無應答」、「（19：32
    已讀）虎虎虎」、「（19：32已讀）你在家嗎」、「（19：
    33）通話13秒」、「（19：34）通話29秒」、「（19：57已
    讀）開門」、「（19：58）有開了嗎」等訊息紀錄，可知證
    人黎宗鎮於上開時間，為了前往被告住處而以通訊軟體Line
    與被告密切聯繫，直至確認被告已在住處開門為止。再參以
    證人黎宗鎮於108年3月27日21時許，在新北市三重區龍安街
    （應為同安街之誤繕）友人住處，以將第二級毒品甲基安非
    他命置於玻璃球燃燒吸食煙霧之方式，施用第二級毒品甲基
    安非他命之行為，嗣經臺灣新北地方檢察署檢察官偵查後聲
    請簡易判決處刑，並經臺灣新北地方法院判處罪刑，有臺灣
    新北地方法院108年度簡字第4508號刑事簡易判決、臺灣新
    北地方檢察署108年度毒偵字第2301號檢察官聲請簡易判決
    處刑書在卷可稽（見本院卷第77至81頁），益徵證人黎宗鎮
    在被告上址住處確有施用第二級毒品甲基安非他命。再者，
    案發當日證人黎宗鎮詢問被告是否在家，被告就先回訊息說
    在家，接著打電話給證人黎宗鎮，問證人黎宗鎮是否在來的
    路上，之後證人黎宗鎮就說已經到了等情，亦據被告於偵查
    中供認屬實（見偵卷第50頁），核與證人黎宗鎮上開證述其
    為前往被告住處時之聯絡情節及通訊軟體Line對話紀錄所示
    ，均屬相符；尤其依被告於偵查中供稱：「黎宗鎮是說『東
    西』是從我這裡拿的，且我有跟他收3,000元，當時我想說黎
    宗鎮這樣講，我不知道當時狀況我該如何跟警察講，所以就
    順勢照警察意思做筆錄」（見偵卷第50頁），益見被告初始
    並無否認證人黎宗鎮所證有以3,000元向其購得毒品之情。
    綜合上開事證，足認被告有於108年3月27日20、21時許，在
    新北市○○區○○街0號7樓租屋處，以3,000元之價錢，販賣甲
    基安非他命1包（淨重0.8405公克，驗餘淨重0.8383公克）
    予證人黎宗鎮，並由被告當場交付甲基安非他命1包並收受
    證人黎宗鎮交付的3,000元，已臻明灼。是被告否認有販賣
    第二級毒品甲基安非他命予證人黎宗鎮云云，尚非可採。
　⒊辯護人雖以證人黎宗鎮曾於警詢中證述：伊係向綽號「巧小
    虎」董德威之男子購買毒品甲基安非他命等語（見偵15596
    卷第11頁），與證人黎宗鎮於本院審理時證稱：本案事發前
    不知被告全名等語（見本院卷第102頁），推認證人黎宗鎮
    有惡意栽贓，不能僅憑證人黎宗鎮之證詞即認定被告有本件
    犯行云云。但毒品交易之買賣雙方，乃具有對向性之關係，
    為避免毒品購買者圖邀減刑寬典而虛構毒品來源，雖須調查
    其他補強證據，以確保其陳述與事實相符，始能採為被告犯
    罪之證據。惟所謂補強證據，並非以證明犯罪構成要件之全
    部事實為必要，倘得以佐證購毒者之指證非屬虛構，而能予
    保障其陳述之憑信性者，即已充足，且因販賣毒品行為一向
    懸為厲禁，販毒者為避免遭監聽查緝，以電話聯繫時，基於
    默契，免去代號、暗語，僅以相約見面，且未敘及交易細節
    ，即可於碰面時進行交易，於電話中未明白陳述實情，並不
    違背常情，雖非直接可以推斷該被告之犯罪，但以此項證據
    與購買毒品者之陳述或其他案內證據為綜合判斷，若足以認
    定犯罪事實者，仍不得謂非補強證據（最高法院108年度台
    上字第1810號判決意旨參照）。依證人黎宗鎮與被告之通訊
    軟體Line對話紀錄（見偵卷第19頁），已知證人黎宗鎮於10
    8年3月27日20時許，確有在新北市○○區○○街0號7樓租屋處，
    而證人黎宗鎮嗣經警查獲之第二級毒品甲基安非他命1包，
    亦足佐其證述向被告購得毒品並非虛捏，觀諸證人黎宗鎮於
    偵查及本院審理中對於其向被告購買毒品種類、價金、時間
    、地點均能完整詳盡地陳述，並無明顯齟齬，已如前述（見
    前揭⒉），且衡酌證人黎宗鎮與被告又無仇怨、金錢糾紛或
    任何過節，亦經證人黎宗鎮於偵查及本院審理中證述在卷（
    見偵卷第44頁；本院卷第104頁），況且自證人黎宗鎮所涉
    施用毒品案件即臺灣新北地方法院108年度簡字第4508號刑
    事簡易判決觀之（見本院卷第77至78頁），證人黎宗鎮並未
    主張依毒品危害防制條例第17條第1項供出毒品來源並查獲
    正犯而圖減免其刑之舉。是以縱使證人黎宗鎮於本案事發前
    不知被告全名，亦不能僅以證人黎宗鎮警詢筆錄之記載方式
    ，即遽以認定證人黎宗鎮係惡意栽贓。何況，證人黎宗鎮前
    開於偵查及本院審理中經具結證述之內容，係經告知具結義
    務及偽證處罰後始具結作證，而以刑事責任擔保其證言之真
    實性，當無甘冒偽證罪處罰之風險而虛捏被告販賣第二級毒
    品給證人黎宗鎮之動機與必要。是辯護人執此爭辯，尚不足
    為有利被告之認定。
  ⒋販賣毒品係違法行為，非可公然為之，且有其獨特之販售通
    路及管道，復無一定之公定價格，容易增減分裝份量，是其
    各次買賣之價格，當亦各有差異，或隨供需雙方之資力、關
    係之深淺、需求之數量、貨源之充裕與否、販賣者對於資金
    之需求程度如何，以及政府查緝之態度，為各種不同之風險
    評估，而為機動性之調整，是其價格標準，自非一成不變，
    且販賣者從各種「價差」或「量差」或「純度」謀取利潤方
    式，亦有差異，然其所圖利益之非法販賣行為目的，則屬相
    同，並無二致。況依一般民眾普遍認知，毒品價格非低、取
    得不易，且毒品之非法交易，向為政府查禁森嚴且重罰不寬
    貸，衡諸常情，倘非有利可圖，殊無甘冒持有毒品遭查獲、
    重罰之極大風險，無端親送至交易處所或以自身住居所附近
    為交易處所之理。從而，舉凡有償交易，除足反證其確另基
    於某種非圖利本意之關係外，通常尚難因無法查悉其買進、
    賣出之差價，而推諉無營利之意思，或阻卻販賣犯行之追訴
    。故凡為販賣之不法行為者，其販入之價格必較售出之價格
    低廉，而有從中賺取買賣差價牟利之意圖及事實，應屬符合
    論理法則而不違背社會通常經驗之合理判斷。查被告上開販
    賣第二級毒品犯行，業經證人黎宗鎮證述在卷，已如前述，
    被告為智識正常之成年人，對於毒品價格昂貴，取得不易，
    毒品交易為政府檢警機關嚴予取締之犯罪，法律並就此懸有
    重典處罰，當知之甚稔，而被告與證人黎宗鎮間既無特殊身
    分或情誼，若被告無利可圖，衡情應無甘冒持有毒品遭查獲
    之極大風險，讓證人黎宗鎮至其租屋處交易毒品，復無跡證
    足認係按同一價量委買或轉售，則被告無憚刑責，與證人黎
    宗鎮交易毒品，足認有從中賺取差價牟利營利之意圖及事實
    ，要屬至明。
  ⒌至證人黎宗鎮與於本院審理時雖證稱係於108年3月27日晚上9
    點至10點左右帶便當至被告住處給被告云云，惟旋即改稱應
    以其在警詢時所述19時57分許為準（見本院卷第104頁），
    參以上揭卷附證人黎宗鎮與被告通訊軟體Line對話紀錄，可
    知證人黎宗鎮係於108年3月27日19時57分許，以通訊軟體LI
    NE傳送訊息要求被告開門（見偵卷第19頁），自應以證人黎
    宗鎮與被告通訊軟體Line對話紀錄所載時間為可信，附此敘
    明。
  ㈡綜上所述，足認被告上開所辯，顯係圖卸飾詞，殊無可採。
    本案罪證明確，被告犯行洵堪認定，應依法論科。
二、論罪：
    甲基安非他命係毒品危害防制條例第2條第2項第2款所規定
    之第二級毒品，不得販賣、持有。核被告所為，係犯毒品危
    害防制條例第4條第2項之販賣第二級毒品罪。被告因販賣而
    持有第二級毒品甲基安非他命之低度行為，應為販賣之高度
    行為所吸收，不另論罪。
三、原審本於同上見解，認定被告前揭犯行，罪證明確，適用毒
    品危害防制條例第4條第2項之規定，審酌被告為圖私利，無
    視於政府所推動之禁毒政策，販賣第二級毒品甲基安非他命
    ，使毒品流入市面，戕害他人，及其販賣毒品之數量、價格
    、所得之利益，兼衡被告犯罪之動機、目的、手段，高中（
    職）畢業之智識程度、現無業及獨自一人生活之狀況，暨其
    犯後態度等一切情狀，判處有期徒刑7年6月。並就沒收敘明
    ：㈠被告販賣第二級毒品甲基安非他命所獲得之價金3,000元
    ，係其犯罪所得，並未扣案，依刑法第38條之1第1項、第3
    項之規定宣告沒收，於全部或一部不能沒收或不宜執行沒收
    時，追徵其價額。㈡證人黎宗鎮雖有與被告於108年3月27日1
    9時32分起至19時58分以手機傳送Line訊息及電話聯絡後，
    並於108年3月27日19時57分許進入被告上址租屋處，已如前
    述，然證人黎宗鎮於偵查中證稱：伊在電話中確實沒有跟被
    告說到甲基安非他命的事情等語（見偵卷第44頁），且遍查
    卷內復無其他證據足以證明被告於108年3月27日當天所使用
    之手機，係供本案販賣第二級毒品犯罪所用之物，爰不予宣
    告沒收或追徵。至證人黎宗鎮於108年3月27日23時35分許，
    在新北市板橋區環河西路4段新北橋下橋處，為警在其左腳
    襪子內查獲甲基安非他命1包（淨重0.8405公克，驗餘淨重0
    .8383公克），業經原審法院於證人黎宗鎮施用毒品案件即
    原審法院108年度簡字第4508號判決宣告沒收銷燬在案（見
    本院卷第77至78頁），故不於本案宣告沒收銷燬，併予敘明
    。其認事用法，核無違誤，量刑亦屬妥適。被告上訴否認犯
    罪，指摘原判決不當，業經本院剖析論駁於前（見理由欄貳
    一），其上訴為無理由，應予駁回。
據上論斷，應依刑事訴訟法第368條，判決如主文。
本案經檢察官劉文瀚提起公訴，檢察官陳正芬到庭執行職務。
中　　華　　民　　國　　109 　年　　7 　　月　　14　　日
                  刑事第三庭    審判長法　官  張惠立
                                      法　官  廖怡貞
                                      法　官  張江澤
以上正本證明與原本無異。
如不服本判決，應於收受送達後20日內向本院提出上訴書狀，其
未敘述上訴之理由者並得於提起上訴後20日內向本院補提理由書
（均須按他造當事人之人數附繕本）「切勿逕送上級法院」。
                                      書記官  林明慧
中　　華　　民　　國　　109 　年　　7 　　月　　15　　日
附錄：本案論罪科刑法條全文　　　　　　　　　　　　　　　
毒品危害防制條例第4條
製造、運輸、販賣第一級毒品者，處死刑或無期徒刑；處無期徒
刑者，得併科新臺幣2千萬元以下罰金。
製造、運輸、販賣第二級毒品者，處無期徒刑或7年以上有期徒
刑，得併科新臺幣1千萬元以下罰金。
製造、運輸、販賣第三級毒品者，處7年以上有期徒刑，得併科
新臺幣7百萬元以下罰金。
製造、運輸、販賣第四級毒品者，處5年以上12年以下有期徒刑
，得併科新臺幣3百萬元以下罰金。
製造、運輸、販賣專供製造或施用毒品之器具者，處1年以上7年
以下有期徒刑，得併科新臺幣1百萬元以下罰金。
前五項之未遂犯罰之。